【裁判字號】    97,訴,1403
【裁判日期】    971126
【裁判案由】    偽造有價證券等
【裁判全文】
臺灣高雄地方法院刑事判決              97年度訴字第1403號
公  訴  人  臺灣高雄地方法院檢察署檢察官
被      告  甲○○
指定辯護人  本院公設辯護人陳信凱
上列被告因偽造有價證券等案件，經檢察官提起公訴（96年度偵
緝字第3483號），本院判決如下：
    主  文
甲○○連續犯偽造有價證券罪，處有期徒刑壹年捌月。緩刑參年
。未扣案如附表一所示偽造之本票肆紙，均沒收。
    事  實
一、甲○○（原名林光茂）於民國85至86年間，在高雄市○鎮區
    ○○路60號經營計程車招呼站，自任會首招募民間互助會多
    會，乙○○為其互助會會員，以「如意」名義先後參加多會
    ，詎甲○○因部分互助會員未繳交會款而週轉不靈，無法支
    付乙○○得標會款，竟基於意圖供行使之用而偽造有價證券
    之概括犯意，未經其配偶丙○○（原名楊麗菊）之胞姐楊玉
    鳳，及楊玉鳳之配偶蕭長保之同意或授權，擅自填載如附表
    一所示之本票發票人簽名、發票日期及金額，而偽造4 張本
    票後，分別於如附表一所示之發票日持以行使，交與乙○○
    以清償債務。嗣經乙○○向楊玉鳳及蕭長保詢問，發覺其2
    人均未開立上開本票，始悉上情。
二、案經乙○○訴由臺灣高雄地方法院檢察署檢察官偵查起訴。
        理  由
一、按被告以外之人於審判外之言詞或書面陳述，除法律有規定
    者外，不得作為證據，刑事訴訟法第159 條第1 項固定有明
    文。然被告以外之人於審判外之陳述，雖不符同法第159 條
    之1 至之4 等4 條規定，而經當事人於審判程序同意作為證
    據，法院審酌該言詞陳述或書面陳述作成時之情況，認為適
    當者，亦得為證據，同法第159 條之5 第1 項亦定有明文。
    查本判決所引用其他審判外之言詞或書面陳述，其性質雖屬
    傳聞證據，且查無符合同法第159 條之1 至之4 等前4 條之
    情形，惟經檢察官、被告甲○○及辯護人於審判程序同意作
    為證據，本院審酌亦認適當，故認均得為證據。
二、上揭事實業據被告坦承不諱，核與證人即告訴人乙○○、證
    人即被害人楊玉鳳、蕭長保於偵查中證述之情節相符（見偵
    一卷第17頁至第18頁、第21頁至第22頁、第40頁至第41頁、
    偵2 卷第47頁至第48頁），並有上開偽造之本票影本4 張在
    卷可稽（見偵一卷第6 頁至第7 頁），足認被告之任意性自
    白與事實相符，得為認定犯罪之依據。從而，本件事證明確
    ，被告犯行堪以認定，應依法論科。
三、查被告行為後，如附表二所示之刑法法律業經變更，並於95
    年7 月1 日施行，玆經綜合比較結果，裁判時法並未較為有
    利，從而依刑法第2 條第1 項前段規定，自應適用該行為時
    法，亦即修正前刑法之法律規定。
四、論罪科刑：
  (一)核被告所為，係犯刑法第201 條第1 項之偽造有價證券罪。
    被告偽造有價證券而復持以行使，其行使之低度行為，為偽
    造之高度行為所吸收，其偽造他人署押之行為，係偽造有價
    證券之階段行為，均不另論罪。被告就如附表一編號1 、編
    號2 所示之本票2 紙，均係於86年1 月28日偽造，並於同日
    交與告訴人，業據被告及告訴人陳明在卷（見偵二卷第26頁
    、本院訴字卷第20頁），是被告此部分之犯行，乃於同時同
    地實施，侵害同一法益，各行為之獨立性極為薄弱，依一般
    社會健全觀念，在時間差距上，難以強行分開，在刑法評價
    上，以視為數個舉動之接續施行，合為包括之一行為予以評
    價，較為合理，係屬接續犯而應論以一罪。被告先後3 次偽
    造有價證券之犯行，時間緊接，觸犯構成要件相同之罪，顯
    係出於概括犯意而為之，應依修正前刑法第56條連續犯之規
    定，論以一罪，並加重其刑。又刑法第201 條第1 項偽造有
    價證券罪之法定最低本刑為3 年以上有期徒刑，其立法意旨
    在維護市場秩序，保障交易信用，本院考量被告係因部分互
    助會員未繳交會款而週轉不靈，一時思慮不週，致罹刑章，
    參以被告偽造之支票僅4 張，數量非鉅，犯罪之被害人僅楊
    玉鳳、蕭長保2 人，對於市場金融秩序危害尚低，且上開支
    票均未兌現，並未對被害人造成實質財物損害，核與一般偽
    造票據以行使之惡性犯行有間，參以被告於偵查中及本院審
    理時均能坦承犯行，已有悔意，犯後態度尚可，且已與告訴
    人及被害人達成和解，有和解書在卷可憑（見本院卷第43頁
    、第44頁），倘處以法定本刑之最低刑度有期徒刑3 年，猶
    嫌過重，本件可謂情輕法重，被告犯罪情狀確有可憫恕之處
    ，爰依刑法第59條規定酌量減輕其刑（依最高法院95年5 月
    23日第8 次刑事庭會議決議，認刑法第59條之修正僅為法院
    就酌減審認標準見解之明文化，非屬法律之變更，附此敘明
    ），並先加後減。
  (二)爰審酌被告未衡酌自身財務狀況，招募民間互助會多會，致
    有部分會員未繳會款而週轉不靈，竟罔顧親情，偽造如附表
    一所示之本票並持以行使，其行為實屬不該，惟念及其犯後
    坦承犯行，態度尚可，對被害人並未造成實質財物損害，並
    考量被告已以200,000 元之賠償金額與告訴人達成和解，被
    害人楊玉鳳及蕭長保亦願意原諒被告，不予追究（見本院訴
    字卷第43頁、第44頁），及其犯罪目的、手段、偽造本票數
    量及偽造本票票面金額總計420,000 元、家庭經濟狀況貧寒
    （見偵二卷第8 頁警詢筆錄）等一切情狀，量處如主文所示
    之刑，以資懲儆。本件被告犯罪時間雖在96年4 月24日之前
    ，惟其所犯之連續偽造有價證券罪，為中華民國96年罪犯減
    刑條例第3 條第1 項第15款所列之罪，且經本院宣告有期徒
    刑逾1 年6 月之刑，爰不予減刑，併此敘明。又被告前未曾
    受有期徒刑以上刑之宣告，素行尚可，有臺灣高等法院被告
    前案紀錄表1 份附卷可憑，其因一時失慮，致觸犯本案犯行
    ，且犯後坦承罪行，已知悔悟，目前並擔任大樓管理員，有
    正當工作，本院認其經此偵審程序及刑之宣告，當知所警惕
    而無再犯之虞，綜核各情，審酌再三，認前開對其所宣告之
    刑，以暫不執行為適當，併依刑法第74條第1 項第1 款宣告
    緩刑3 年（依最高法院95年5 月23日第8 次刑事庭會議決議
    ，犯罪在新法施行前，新法施行後，緩刑之宣告應適用新法
    第74條之規定，附此敘明），以啟自新。至未扣案如附表一
    所示偽造之本票4 紙（現為告訴人持有中），均應依刑法第
    205 條規定，不問屬於犯人與否，沒收之；又上開本票既已
    沒收，則其上偽造之楊玉鳳及蕭長保署名各2 枚，即無再行
    宣告沒收之必要，附此敘明。
  (三)公訴意旨另以：被告於85年11月26日、27日分別以其配偶丙○○（原名楊麗菊）為發票人，偽造票面金額各100,000 元
    之本票2 紙，因認涉犯刑法第201 條第1 項之偽造有價證券
    罪嫌等語，惟上開2 紙本票係由丙○○交付告訴人一節，業
    據告訴人於偵查中及本院審理時證述明確（見偵一卷第17頁
    、本院訴字卷第21頁），被告亦於本院審理時供明：伊以其
    太太名義開票時，楊麗菊確實在場等語在卷（見本院訴字卷
    第23頁、第40頁），足見丙○○於被告以其名義開立本票2
    紙時在場，並未出聲阻止或表示反對之意見，且親自將上開
    2 紙本票交付告訴人，顯然同意被告以其名義開票，自難認
    被告有檢察官所指上開犯行，依法本應為無罪之諭知，惟此
    部分若成立犯罪，依公訴意旨所示，亦與前揭連續偽造有價
    證券罪間，有連續犯之裁判上一罪之關係，爰不另為無罪之
    諭知，併此指明。
據上論斷，應依刑事訴訟法第299 條第1 項前段，刑法第2 條第
1 項前段，修正前刑法第56條，刑法第201 條第1 項、第59條、
第205 條、第74條第1 項第1 款，刑法施行法第1 條之1 ，判決
如主文。
本案經檢察官鄭益雄到庭執行職務。
中    華    民    國    97    年    11    月    26    日
                  刑事第十一庭  審判長法  官  蔡廣昇
                                      法  官  王  琁
                                      法  官  周佳佩
以上正本證明與原本無異。
如不服本判決應於收受送達後10日內向本院提出上訴書狀，並應
敘述具體理由；如未敘述上訴理由者，應於上訴期間屆滿後20日
內向本院補提理由書（均須按他造當事人之人數附繕本）「切勿
逕送上級法院」。
中    華    民    國    97    年    11    月    26    日
                                      書記官  王壹理
附錄本案論罪科刑法條：
刑法第201條
意圖供行使之用，而偽造、變造公債票、公司股票或其他有價證
券者，處3 年以上10年以下有期徒刑，得併科3,000 元以下罰金
。
行使偽造、變造之公債票、公司股票或其他有價證券，或意圖
供行使之用，而收集或交付於人者，處1 年以上7 年以下有期徒
刑，得併科3,000元以下罰金。
┌───────────────────────────────┐
│附表一                                                        │
├──┬───────┬───────┬───────┬────┤
│編號│票據號碼      │    發票日    │ 票面金額     │ 發票人 │
│    │              │  （年月日）  │（新臺幣）    │        │
├──┼───────┼───────┼───────┼────┤
│ 1  │197035        │86年1 月28日  │220,000 元    │        │
│    │              │              │（起訴書誤載為│ 楊玉鳳 │
│    │              │              │  200,000元） │        │
│    │              │              │              │        │
├──┼───────┼───────┼───────┼────┤
│ 2  │197036        │86年1 月28日  │ 50,000元     │ 楊玉鳳 │
├──┼───────┼───────┼───────┼────┤
│ 3  │277194        │86年2 月5 日  │ 50,000元     │ 蕭長保 │
├──┼───────┼───────┼───────┼────┤
│ 4  │277195        │86年2 月26日  │100,000元     │ 蕭長保 │
│    │（起訴書誤載為│（起訴書誤載為│              │        │
│    │  377195）    │86年2 月6 日）│              │        │
└──┴───────┴───────┴───────┴────┘
┌───────────────────────────────────────────────┐
│附表二                                                                                        │
├──────┬─────────────┬─────────────┬───────┬────┤
│相關變更條文│行為時法（下稱舊法）之內容│裁判時法（下稱新法）之內容│比  較  理  由│備    註│
├──────┼─────────────┼─────────────┼───────┼────┤
│刑法第33條第│罰金：（銀元）1 元以上。  │罰金：新臺幣1000元以上，以│罰金刑之下限，│舊法有利│
│5 款：罰金刑│                          │百元計算之。              │由銀元10元（依│        │
│下限變更    │                          │                          │前述也提高10倍│        │
│            │                          │                          │）即新臺幣30元│        │
│            │                          │                          │，提高為新臺幣│        │
│            │                          │                          │1,000元。     │        │
├──────┼─────────────┼─────────────┼───────┼────┤
│法定刑之加重│1、修正前刑法第67條：「有 │1、修正後刑法第67條：「有 │舊法罰金刑之最│舊法有利│
│方法        │   期徒刑加減者，其最高度 │   期徒刑或罰金加減者，其 │低度不加重    │於被告  │
│            │   及最低度同加減之。」。 │   最高度及最低度同加減之 │              │        │
│            │                          │   。」                   │              │        │
│            │2、修正前第68條：「拘役或 │2、修正後刑法第68條：「拘 │              │        │
│            │   罰金加減者，僅加減其最 │   役加減者，僅加減其最高 │              │        │
│            │   高度。」。             │   度。」。               │              │        │
├──────┼─────────────┼─────────────┼───────┼────┤
│連續犯      │第56條：連續數行為而犯同一│（刪除）                  │新法刪除連續犯│依新法須│
│            │之罪名者，以一罪論。但得加│                          │之規定        │分論併罰│
│            │重其刑至二分之一 。       │                          │              │，是以舊│
│            │                          │                          │              │法有利。│
├──────┼─────────────┴─────────────┴───────┴────┤
│綜合比較結果│舊法罰金下限較低，罰金刑之最低度亦不加重，且舊法構成連續犯，僅論以一罪，故舊法對│
│            │對被告較為有利。                                                                │
└──────┴────────────────────────────────────────┘


司法院資訊處製作；財團法人民間司法改革基金會備份。
